【裁判字號】    92,自緝,268
【裁判日期】    920722
【裁判案由】    詐欺
【裁判全文】
臺灣臺中地方法院刑事判決                        九十二年度自緝字第二六八號
    自  訴  人  戊○○
    即反訴被告
    代  理  人  乙○○律師
                丙○○律師
    被      告  丁○○
    即反訴人
右列被告因詐欺案件，經自訴人提起自訴，暨臺灣臺中地方法院檢察署檢察官移
辦（八十八年度偵緝字第六一一號，含八十七年度偵字第二四四八四號），及被告提
起反訴，本院判決如左：
    主  文
丁○○無罪。
戊○○被反訴違反公司法等部分不受理。
    理  由
壹、本訴部分：
一、自訴意旨如附件自訴狀所載。
二、按犯罪事實應依證據認定之，無證據不得推定其犯罪事實，又不能證明被告犯罪
    者，應諭知無罪之判決，自訴案件亦在準用之列，刑事訴訟法第一百五十四條、
    第三百零一條第一項、第三百四十三條分別定有明文。又事實之認定，應憑證據
    ，如未能發現相當證據，或證據不足以證明，自不能以推測或擬制之方法，以為
    裁判基礎（最高法院著有四十年臺上字第八六號判例參照）。再自訴人之自訴，
    本以使被告受刑事訴追為目的，故其陳述是否與事實相符，自應調查其他證據，
    以資審認，苟其所為攻擊之詞，尚有瑕疵，則在此瑕疵未予究明以前，即不能遽
    採為斷罪之基礎（最高法院著有六十九年臺上字第一五三一號判例參照）。另按
    認定犯罪事實，所憑之證據，雖不以直接證據為限，間接證據亦包括在內，然無
    論直接或間接證據，其為訴訟上之證明，須於通常一般之人均不致於有所懷疑，
    而得確信其為真實之程度者，始得據之為有罪之認定，倘其證明尚未達到此一程
    度，而有合理性懷疑之存在時，即無從為有罪之認定，此亦有最高法院七十六年
    臺上字第四九八六號判例可資參照。
三、自訴人認被告丁○○涉犯刑法詐欺罪嫌，無非係以：被告以欲與自訴人結婚為由
    ，勸誘自訴人離開現有男友，並以其身為股票分析師，可代為操作股票為由，要
    求自訴人簽發如自訴狀所載支票五紙，面額共計新臺幣（下同）一千萬元交付被
    告代為操作股票，詎料自訴人於兌現如自訴狀載附件編號一、二、三面額共計八
    百萬元支票（下簡稱系爭編號支票）後，屢次詢問被告操作狀況，被告均虛與委
    蛇，自訴人始悉被告並未幫自訴人操作股票，更無與自訴人結婚之真意等節，並
    提出如自訴狀所載附件已兌現之編號一、二、三支票影本、被告書與自訴人之信
    函乙紙及被告於八十七年四月底所立之欠款單據影本為證。訊據被告堅詞否認有
    何詐欺犯行，辯稱：伊並不清楚自訴人有開立如自訴狀所載編號一、二、三、四
    、五紙面額計一千萬元支票，後來檢察官傳訊伊妻甲○○伊才知道有此事，伊根
    本沒拿過這一千萬元支票；伊與自訴人合開富豪群投資顧問有限公司（下簡稱富
    豪群公司），會計師有幫忙作帳一千萬元，但實際上有無該筆款項要問會計師，
    伊並沒有經手，況且，事後自訴人不願繼續經營公司，伊有拿三紙面額共四百萬
    元（分別二百萬元、一百萬元、一百萬元）支票、五十萬元現金給自訴人，並允
    諾承受富豪群公司之房屋貸款云云。
四、經查：
  (一)依自訴人與被告陳述內容，可知自訴人與被告曾共同開立資本額為一千萬元之富
    豪群公司，為雙方所均是認，復有富豪群公司設立登記事項卡乙份附卷可稽。茲
    本案所爭執者，係自訴人主張除投資富豪群公司外，另有交付如自訴狀載附件編
    號一至五所示面額計一千萬元支票部分，而被告自始至終均否認曾收受該筆款項
    一節。則被告是否確有如自訴人所指之詐欺犯行，自訴人當就此部分負舉證證明
    之責。
  (二)依自訴人到庭陳稱：當時交付支票時，只有伊與被告二人在場，於八十六年七月
    份，在臺中市○○路之皇城泰式餐廳，當時是男女朋友關係，交往約三個多月，
    因為被告很會甜言蜜語，故被告叫伊帶支票簿前往時，伊遂依約帶票前往，並當
    場開立該五紙支票等語，足見自訴人於交付系爭支票時，只有伊與被告在場，並
    無第三人。雖自訴人提出被告寄發信函內提及：「股票的事別擔心，我會幫妳處
    理，我希望妳能先把心安定，快樂的過日子」之語，然被告與自訴人係於股票教
    學而認識，且被告與自訴人尚且共同開設富豪群公司，則被告與自訴人因股票而
    有往來，亦屬常情，不能據此即認被告有收取自訴人之一千萬元支票，允諾代為
    操作股票之實；其另提出欠款一紙載明「丁○○欠戊○○八百萬元，分六個月攤
    還，公司歸丁○○經營，一年後兩不相欠」之內容，亦僅提及被告有積欠自訴人
    八百萬元，然依上下文意內容，該欠債八百萬元似又與富豪群公司之經營有關，
    並無關自訴人是否有委請被告操作股票、交付一千萬元支票或已兌現之八百萬元
    部分；是自訴人所提上開信函及欠款實無法證明被告有直接收受自訴人所指之系
    爭支票。再者，自訴人陳稱當時被告告稱可以獲得較高利潤，要一千萬元，但伊
    只有五百萬元未到期定存及五百萬元現金，所以被告就要求直接開票給他，於是
    伊開立系爭支票等詞；經本院質以「委託被告操作股票，預計多久可以回收？」
    時，則稱「被告告稱於票期過後三個月內可以回收，伊票開到八十六年十一月三
    十日，故在八十七年二月份可以回收，但在第四紙票（自訴狀載附件編號四，發
    票日八十六年十月三十日）要兌現之前，被告說支票遭其妻拿去辦定存，所以伊
    才未讓其兌現」；再質以「何故特殊管道？（自訴人言及被告告稱有特殊管道操
    縱股票獲利較豐）」時，則稱「被告有說他認識的人知道哪一支股票較好，他說
    要等我交付一千萬元後，才能告訴我」之語。而自訴人與被告係以男女朋友身份
    交往約三個月後，自訴人始簽發系爭支票，依自訴人上開所陳內容，當時其只有
    五百萬元現金及未到期之五百萬元定期存款，願意解約五百萬元定存損失利息或
    轉向他人借貸，以籌一千萬元給被告，以一千萬元為數不少金額及自訴人與被告
    二人彼時係以男女朋友身份交往，關係自較常人委託買賣股票操盤者為親密，被
    告豈有可能告稱須待其交付一千萬元現款後，才願告知其所指之何支較好股票為
    何？而自訴人又豈有可能在未取得任何憑證，又不知其所指之較好股票為何前，
    即將面額達一千萬元鉅額之系爭支票交付被告？均有違一般人生活經驗法則，實
    難想像。而如被告確實收受一千萬元之系爭支票，而有詐欺取財之嫌，在其保證
    自訴人於最後一紙支票兌現後三個月（即八十七年二月份）可以回收之前，自訴
    人尚處於極度信賴之情況下，斷無向自訴人稱系爭編號一、二、三所示支票均遭
    其妻甲○○拿去使用，易遭自訴人使系爭編號四、五支票跳票，而無法獲取二百
    萬元金額之虞，是自訴人陳稱因為被告告稱支票遭甲○○拿去辦定存，伊才決定
    讓後續二紙未到期支票跳票乙情，顯與事理有違。
  (三)另，系爭編號一、二、三支票均記名「甲○○」，為自訴人所不爭執，其雖陳稱
    ：當初交付予被告時，被告陳稱不能使用伊戶頭，所以才匯入被告指定之甲○○
    帳戶內云云。然甲○○為被告之結髮夫妻，自訴人為介入其等婚姻之第三者，自
    訴人豈有可能將其私人股票操盤之金錢轉入與其利害關係互相對立之被告髮妻甲○○帳戶內，而系爭編號一、二、三所示支票卻均指明「甲○○」，且事後確實
    均轉入甲○○設於台新國際商業銀行股份有限公司（下簡稱台新銀行）0000
    0000000000號帳戶內，業據證人甲○○到庭證述在卷，並有系爭支票
    三紙影本、台新銀行客戶歷史交易報表等件存卷可按。而證人甲○○於八十八年
    八月十六日檢察官偵訊及本院九十二年七月八日審理時，均證述：正確時間已不
    記得，只知當時被告是很紅的分析師，很多女人覬覦其才華或前途，後來被告都
    不回家，伊跟蹤其行蹤，知道被告與自訴人同居，伊去找自訴人，後來自訴人不
    勝其擾，有找伊談判，約好給伊一千萬元當安家費，每月再給十萬元生活費，條
    件是伊不得再騷擾自訴人與被告，伊見無法挽回被告心意，能以金錢稍做補貼實
    屬不得已，因為伊也有小孩要養，遂同意其條件，自此從未再騷擾自訴人或被告
    ，之後兌現八百萬元支票後，另外二百萬元支票未兌現，伊有再去找自訴人，但
    她都避不見面，伊從未告訴被告說有拿取一千萬元支票的事，被告每次有錢只會
    交給在外面的女人，伊不可能讓他知道有拿自訴人的錢等詞，並提出其親筆書寫
    之手稿二份為證。另依證人甲○○提出之被告與其他名女子在國外拍攝之照片，
    兩人依偎，狀甚親密，與熱戀中男女無異，另並有多份許瑞芳（被告股票教學之
    學生）致被告之書信，內容不乏許瑞芳對於被告之迫切思念與渴望，對身為髮妻
    之證人甲○○目睹上開書信、照片，情何以堪。惟由此亦可顯示被告異性緣極佳
    ，而自訴人為籠絡被告心意，既願意出資一千萬元（實為貸款購買富豪群公司及
    裝潢）予被告開設公司，其單獨找甲○○談判，再以另筆一千萬元鉅款買斷證人
    甲○○之從中阻撓，好讓被告無後顧之憂，得與其攜手共創事業，並非不可理解
    。自訴人陳稱伊從未找過證人甲○○，也未見過她，顯係避重就輕之詞，為本院
    所不足採。
五、綜上所陳，依自訴人所提現有事證，尚無法證明其有委託被告股票操盤，及交付
    一千萬元之系爭支票之事。此外，復查無其他積極證據足以證明被告有何詐欺取
    財犯行。本件被告犯罪不能證明，爰依法為無罪判決之諭知。
六、檢察官就同一事實移送併辦，本院自得一併審理，附此敘明。
貳、反訴部分：
一、反訴意旨略以：反訴被告戊○○於八十六年七月二十三日成立富豪群公司，並未
    繳納股款，有違公司法；該公司經營後，其營運款項去向不明，有詐欺之嫌；反
    訴被告將公司淘空後，唯恐留下證據，於八十八年三月十九日唆使退股股東陳勝
    杰前往公司行竊，企圖毀滅證據，有竊盜之嫌；反訴被告聲稱坐落臺中市○○路
    ○段五四八號之五號建物為公司資產，然出售所得盈餘並未分配股東，有侵占公
    司財物之嫌等情，因認反訴被告涉犯違反公司法、刑法詐欺、竊盜及侵占等罪嫌
    ，反訴人丁○○並以富豪群公司股東身份提起反訴。
二、按提起自訴之被害人犯罪，與自訴事實直接相關，而被告為其被害人者，被告得
    於第一審辯論終結前，提起反訴；反訴準用自訴之規定；自訴程序除另有規定外
    ，準用相關公訴之規定；不得提起自訴而提起者，應諭知不受理之判決。刑事訴
    訟法第三百三十八條、第三百三十九條、第三百四十三條、第三百三十四條分別
    定有明文。易言之，刑事自訴案內之被告，得於辯論終結前提起反訴者，以訴訟
    主體同一為要件，即當事人之易位，反訴之被告必須為自訴之原告，如自訴案內
    之被告，對於案外之第三人提起反訴，則訴訟主體各別，自屬另一訴訟關係，與
    反訴性質不合，法院應依刑事訴訟法第三百三十九條準用第三百三十四條之規定
    諭知不受理之判決（最高法院二十一年度非字第一一六號判例參照，判例中以第
    三百五十五條準用同法三百四十三條第三款裁定駁回，係民國十七年之規定，附
    此敘明）。
三、經查，本案被告為丁○○，並非富豪群公司，本案被告卻以富豪群公司為反訴人
    對自訴人提起反訴，並自任該公司代表人，依同上判例意旨參照，於法不合，應
    諭知不受理之判決，並得不經言詞辯論為之。
據上論斷，應依刑事訴訟法第三百四十三條、第三百零一條第一項、第三百三十九條
、第三百三十四條、第三百零七條，判決如主文。
中      華      民      國      九十二      年    七    月    二十二    日
                                        法  官  賴妙雲
右正本證明與原本無異。
如不服本判決，應於送達後十日內向本院提出上訴狀 （須附繕本） ，上訴於台灣高
法院台中分院。
                                        書記官
中      華      民      國      九十二      年    七    月    二十二    日


司法院資訊處製作；財團法人民間司法改革基金會備份。
